臺灣高等法院高雄分院刑事判決　　 96年度上更(一)字第272號
上　訴　人　臺灣高雄地方法院檢察署檢察官
上　訴　人
即　被　告　甲○○
　　　　　　　　　　（現另案在高雄分監執行中）
上列上訴人因被告違反毒品危害防制條例案件，不服臺灣高雄地
方法院95年度訴字第4658號中華民國96年1 月31日第一審判決（
起訴案號：臺灣高雄地方法院檢察署95年度毒偵字第9128號），
提起上訴暨移送併辦（臺灣高雄地方法院檢察署96年度毒偵字第
2215號），判決後經最高法院發回更審，本院判決如下：
      主    文
原判決關於施用第一級毒品暨定執行刑部分均撤銷。
甲○○施用第一級毒品，處有期徒刑拾月，減為有期徒刑伍月，
如易科罰金以新台幣壹仟元折算壹日。
      事    實
一、甲○○於民國（下同）88年間曾因施用毒品案件，經臺灣高
    雄地方法院裁定送觀察、勒戒及強制戒治，於88年10月29日
    強制戒治執行完畢，並由檢察官於89年1 月21日以89年度戒
    毒偵字第90號不起訴處分確定；又於92年間同因施用第一、
    二級毒品案件，經檢察官先後提起公訴及聲請強制戒治，而
    由臺灣高雄地方法院分別以92年度訴字第1340號判處有期徒
    刑1 年確定，及以92年度易字第309 號判處有期徒刑4 月確
    定，兩罪經定應執行刑為有期徒刑1 年2 月；另以91年度毒
    聲字第16號裁定令入戒治處所施以強制戒治，92年6 月18日
    停止戒治出監，嗣經撤銷停止戒治，而於92年12月12日入所
    繼續戒治，而於93年1 月9 日因法律修正而出所；其再因施
    用第一、二級毒品案件，又經台灣高雄地方法院以92年度訴
    字第2561號判處有期徒刑1 年及10月，應執行有期徒刑1 年
    8 月確定，經定應執行刑接續執行後，於94年10月14日假釋
    出監。詎其仍不知戒除毒癮，明知海洛因業經公告列為毒品
    危害防制條例第2 條第2 項第1 款之第一級毒品，不得非法
    持有、施用，於觀察、勒戒執行完畢釋放後5 年內，竟仍基
    於施用第一級毒品海洛因之犯意，於95年10月25日晚上11時
    50分許，回溯24小時內，在高雄市苓雅區○○○路142 巷7
    號住處，以將海洛因摻入香菸內點燃吸食方式，施用第一級
    毒品海洛因，嗣為警於95年10月25日晚上11時50分許，在高
    雄市○○區○○路147 號前，查獲林新發、陳德裕（另行審
    理中）2 人涉嫌持有毒品案件，經陳德裕同意進入上址搜索
    ，因甲○○、蔡賢寶、吳素芳（另行審理中）亦同處一室，
    經採集甲○○之尿液送檢驗後，始查知上情。
二、案經高雄市政府警察局鹽埕分局報請臺灣高雄地方法院檢察
    署檢察官偵查起訴。
      理    由
一、上揭施用毒品海洛因之事實，業據被告甲○○於原審及本院
    審理時坦承施用第一級毒品海洛因之事實不諱，又被告甲○
    ○於被警查獲時所採之尿液，經送高雄市立凱旋醫院以GC／
    MS方法（氣相層析／質譜儀法）檢驗，結果呈嗎啡陽性反應
    ，此有高雄市立凱旋醫院95年11月6 日檢體編號B-150 號濫
    用藥物尿液檢驗報告、毒品尿液編號姓名對照表在卷可稽（
    見警卷第22頁、95年度毒偵字第9128號卷第21頁）。又施用
    海洛因入人體內可迅速代謝成6-乙醯嗎啡，然後轉變成嗎啡
    ，施用海洛因1 小時後，即可於尿液中檢出嗎啡成分，已據
    行政院衛生署管制藥品管理局92年3 月10日管檢字第092000
    1495號函說明綦詳。被告甲○○上揭施用毒品之自白核與事
    實相符。又被告前於88年間因施用毒品案件，經原審法院裁
    定送觀察、勒戒及強制戒治，於88年10月29日強制戒治執行
    完畢，並由檢察官於89年1 月21日以89年度戒毒偵字第90號
    不起訴處分確定；又於92年間同因施用第一、二級毒品案件
    ，經檢察官先後提起公訴及聲請強制戒治，而由原審法院分
    別以92年度訴字第1340號判處有期徒刑1 年確定及以92年度
    易字第309 號判處有期徒刑4 月確定，兩罪經定應執行刑為
    有期徒刑1 年2 月；另以91年度毒聲字第16號裁定令入戒治
    處所施以強制戒治，92年6 月18日停止戒治出監，嗣經撤銷
    停止戒治，而於92年12月12日入所繼續戒治，而於93年1 月
    9 日因法律修正而出所；其再因施用第一、二級毒品案件，
    經原審法院以92年度訴字第2561號判處有期徒刑1 年及10月
    ，應執行有期徒刑1 年8 月確定，經定應執行刑接續執行後
    ，於94年10月14日假釋出監等情，有臺灣高等法院被告前案
    紀錄表1 份附卷可憑，被告為本件施用毒品犯行之時間，距
    前次強制戒治執行完畢獲不起訴處分之時點雖已逾5 年，然
    毒品危害防制條例第20條第3 項所稱「依前項規定為觀察、
    勒戒或強制戒治執行完畢釋放後，5 年後再犯第10條之罪者
    ，適用本條前2 項之規定」，其立法理由在於：觀察、勒戒
    或強制戒治後5 年後再犯者，顯見前所實施之觀察、勒戒或
    強制戒治已足以遮斷其施用毒品之癮，為其自新及協助其斷
    除毒癮，對此5 年後再犯者爰明定仍適用初犯之規定，先經
    觀察、勒戒、強制戒治之程序，所謂觀察、勒戒或強制戒治
    完畢釋放後5 年後，應僅指因觀察、勒戒或強制戒治已有效
    果，5 年內未再施用毒品而言，如5 年內又再行施用毒品，
    顯見其前之觀察、勒戒或強制戒治並未收效，即無再行觀察
    、勒戒或強制戒治之必要，應逕依刑罰處置，事證明確，被
    告甲○○施用第一級毒品之犯行堪以認定。
二、查海洛因屬毒品危害防制條例第2 條第2 項第1 款所定之第
    一級毒品，依法不得持有、施用。被告甲○○施用第一級毒
    品海洛因之行為，係犯毒品危害防制條例第10條第1 項之施
    用第一級毒品罪。被告甲○○持有毒品海洛因之低度行為，
    應為施用之高度行為所吸收，不另論其持有毒品罪。
三、原審就被告甲○○施用第一級毒品部分予以論科，固非無見
    ，惟查被告甲○○所犯施用毒品罪之日期，在中華民國96年
    4 月24日以前，其所犯之施用毒品罪合於減刑條件，原審未
    及依中華民國96年罪犯減刑條例規定予以減刑，尚有未洽。
    檢察官上訴意旨以被告甲○○基於施用第一級毒品海洛因之
    概括犯意，自95年4 月間中旬某日起至同年6 月13日某時許
    止，在其位於高雄市○○○路142 巷7 號住處等地，連續施
    用第一毒品海洛因多次之犯行，業經本院於95年11月30日以
    95年度上訴字第1856號判處有期徒刑1 年4 月確定，與本件
    上開犯行具有集合犯之關係，故本件被告甲○○施用第一級
    毒品之犯行，應為前案確定判決之效力所及，應為免訴之判
    決云云，指摘原判決此部分不當；被告甲○○上訴謂其另有
    於95年12月4 日，在其前述住宅施用第一級毒品海洛因部分
    併案審判，惟依最高法院96年8 月21日刑事庭會議決議，係
    採一件一罪一罰，此有該決議文可稽，其上訴雖均無理由，
    惟原判決此部分既有可議自應予撤銷改判。審酌被告甲○○
    前有施用毒品之不良素行，歷經強制戒治程序後，猶再為本
    件施用毒品犯行，顯見意志不堅，惟念其施用毒品乃自戕一
    己之身體健康，並具有病患性人格之特質，行為本身對社會
    所造成之危害並非直接、鉅大，且犯後坦承犯行等一切情狀
    ，爰仍依原判量處有期徒刑10月。又被告甲○○施用毒品犯
    罪時間，在中華民國96年4 月24日以前，所犯施用毒品罪，
    合於減刑條件，應依中華民國96年罪犯減刑條例規定減刑為
    各有期徒刑6 月，並諭知如易科罰金以新台幣1 千元折算1
    日。
四、檢察官另移送併辦之被告甲○○又於95年12月4 日，在其前
    述住宅施用第一級毒品海洛因部分，因最高法院96年8 月21
    日刑事庭會議決議，係採一件一罪一罰，已如前述，是前述
    併辦部分，難認有集合犯之實質上一罪關係，不予併案審理
    ，此併辦部分應退由檢察官另為適法之處理，附此敘明。
五、被告甲○○施用第二級毒品部分，業經原審判處罪刑確定在
    案，自不另論列，併此敘明。
據上論結，應依刑事訴訟法第369 條第1 項前段、第364 條、第
299 條第1 項前段，毒品危害防制條例第10條第1 項，刑法第11
條、第41條第1 項前段，中華民國96年罪犯減刑條例第2 條第1
項第3 款、第7 條第1 項、第2 項、第10條第1 項，判決如主文
。
本案經檢察官許月雲到庭執行職務。
中　　華　　民　　國　　96　　年　　10　　月　　29　　日
                　　　刑事第六庭  審判長法  官  王憲義
                             　　    　 法  官  邱永貴
                             　    　　 法  官  張盛喜
以上正本證明與原本無異。
如不服本判決應於收受本判決後10日內向本院提出上訴書狀，其
未敘述上訴理由者，並得於提起上訴後10日內向本院補提理由書
狀（均須按他造當事人之人數附繕本）「切勿逕送上級法院」。
中　　華　　民　　國　　96　　年　　10　　月　　29　　日
                         　　　         書記官  林明威
附錄本件判決論罪科刑法條：
毒品危害防制條例第10條第1項
施用第一級毒品者，處 6 月以上 5 年以下有期徒刑。
